【裁判字號】    96,交聲,468
【裁判日期】    970222
【裁判案由】    聲明異議
【裁判全文】
臺灣臺南地方法院交通事件裁定         96年度交聲字第468號
原處分機關  交通部公路總局嘉義區監理所麻豆監理站
異議人即受
處分人      甲○○
上列受處分人因違反道路交通管理處罰條例案件，對於交通部公
路總局嘉義區監理所台南監理站，民國96年5月22日所為之裁決
處分（處分案號：麻監裁罰字第裁75-Z00000000號），聲明異議
，本院裁定如下：
      主  文
異議駁回。
      理  由
一、原處分意旨略以：異議人即受處分人甲○○（下稱異議人）
    駕駛第三人所有之車號YX-0275號自用小客車，於民國96年4
    月11日上午02時55分許，行經最高速限為每小時110公里之
    國道3號高速公路南下339公里處，因以時速97公里行駛於內
    側車道，經內政部警政署國道公路警察局第八警察隊善化分
    隊（以下稱舉發機關）以「內側車道為超車道，未以最高速
    限行駛內側車道」為由予以製單舉發。嗣原處分機關即交通
    部公路總局嘉義區監理所麻豆監理站，以異議人違規事實明
    確，乃依道路交通管理處罰條例（下稱處罰條例）第33條第
    1項第3款及第63條第1項第1款之規定，裁處異議人罰鍰新台
    幣（下同）3000元並記違規點數1點等語。
二、本件聲明異議意旨：於339公里處看到電子看板「ETC電子
    收費車輛行駛內車道」，本人車輛裝有OBU機，以當時情況
    而言，距離收費站不到3公里，而在2.1公里後又是限速時速
    90 公里，若以時速110公里行駛，68秒後就必須減速至時速
    50 公里過ETC收費站，想想會有立即的危險，故提前行駛內
    車道並減速。當時半夜2點55分左右，前後均無車輛，不
    會有影響交通之顧慮，又在白河以南至善化收費站之前，均
    無看到「內側車道為超車道與小行車最高速限行駛車道」之
    標語云云，為此聲明異議。
三、按汽車行駛高速公路及快速公路，其車道之使用，除因交通
    事故及道路施工依臨時或可移動標誌指示或交通勤務警察指
    揮外，應依設置之交通標誌、標線或號誌之規定，無設置者
    ，應依下列規定︰三、內側車道為超車道，但小型車於不堵
    塞行車之狀況下，得以該路段容許之最高速限行駛於內側車
    道，高速公路及快速公路交通管制規則 (下稱管制規則) 第
    8條第1項第3款定有明文。次按汽車行駛於高速公路、快速
    公路或設站管制之道路，不遵使用限制、禁止、行車管制及
    管理事項之管制規則，而有未依規定行駛車道者，處汽車駕
    駛人新臺幣3000元以上6000元以下罰鍰。又汽車駕駛人，違
    反處罰條例第33條第1項者，除依原條款處罰鍰外，並記違
    規點數1點，處罰條例第33條第1項第3款、第63條第1項第1
    款亦分別定有明文。
四、本院審酌：
  (一)異議人駕駛第三人所有之車號YX-0275號自用小客車，於上
    述時、地，因以時速97公里行駛於內側車道，經舉發機關以
    「內側車道為超車道，未以最高速限行駛內側車道」為由予
    以製單舉發。嗣原處分機關即交通部公路總局嘉義區監理所
    麻豆監理站，依處罰條例第33條第1項第3款及第63條第1項
    第1款之規定，裁處異議人罰鍰3000元並記違規點數1點之事
    實，有：
    原處分機關裁決書。
    舉發違規通知單。
    等件為證，且為異議人所不否認，此部分事實當可認定。
  (二)異議人雖辯稱無看到警告標語云云，惟異議人既領有汽車駕
    駛執照，自應知悉且有遵守管制規則相關規定之義務。又內
    政部警政署為推動高速公路「慢速小型車應行外側車道」及
    「內側車道為超車車道與小型車最高速限行駛車道」等路權
    觀念，於高速公路中央分隔帶沿線設置警告性質之「內側車
    道為超車道」、「時速未達80公里以下應行外側車道」之告
    示牌，高速公路陸橋以大型橫布懸掛「內側車道限行最高速
    限小型車」宣導及交通資訊可變標誌 (CMS)顯示宣導標語 (
    見本院卷第10、11頁)。惟其設置目的僅在於提供車輛駕駛
    人及行人有關道路路況之警告、禁制、指示等資訊，以便利
    行旅及促進交通安全，並確保行車順暢，節省用路人行車時
    間及建立用路人正確使用車道之駕駛習慣。故設置相關宣導
    標語之用意，僅在導正用路人對於高速公路車道路權之正確
    使用觀念，遵守道路上之遵行、禁止、限制等特殊規定，並
    告示車輛駕駛人及行人嚴格遵守，並非以有無設置宣導標語
    為是否必須遵守速限車道的前提要件；且亦不因駕車行駛時
    段為何及是否影響交通秩序而有所差異。是異議人上開所辯
    ，尚不可採。
  (三)異議人復辯稱即將通過ETC收費站，故提前行駛於內車道云
    云，惟查：駕駛人行駛路段距離收費站至少尚有2.1公里之
    遠，此有舉發機關96年5月15日公警八交字第0960870745號
    函公文影本 (見本院卷第11頁)及異議人異議狀所載 (見本
    院卷第6頁)可證，故該電子看板「ETC電子收費車輛行駛內
    車道」之內容，應僅係宣導及告知車輛裝有電子收費感應系
    統之駕駛人，於通過收費站時，應行駛ETC電子收費站專用
    車道，以避免車輛因為誤駛其他收費方式收費站之車道而受
    罰，並非指示裝有電子收費系統車輛之駕駛人，可免受上述
    管制規則相關管制規定之限制。故異議人如認為以最高速限
    行駛內側車道有危險，即不應行駛內側車道，其既然選擇行
    駛內側車道，自仍應遵守相關管制規定，亦即不得以自身之
    疏忽而於事後主張免罰。故異議人上開辯解，仍無理由。
五、綜上所述，異議人於前述時、地之違規事實既可認定，原處
    分機關裁處異議人罰鍰3000元，並記違規點數1點，經核於
    法尚無違誤，異議人異議內容，並無理由，應予駁回。
六、據上論斷，應依道路交通案件處理辦法第19條，裁定如主文
    。
中    華    民    國    97    年    2     月    22    日
                        交通法庭法  官  蔡直青
以上正本證明與原本無異。
如不服本裁定，應於收受送達後5日內向本院提出抗告狀。（應
附繕本）
                                書記官  劉鴻瑛
中    華    民    國    97    年    2     月    26    日


司法院資訊處製作；財團法人民間司法改革基金會備份。
